臺灣高等法院刑事裁定
109年度侵抗字第1號
抗  告  人  
即  被  告  鈕承澤  



選任辯護人  郭瓔滿律師
            杜孟真律師
            鄭深元律師
上列抗告人即被告因妨害性自主罪案件，不服臺灣臺北地方法院
中華民國109年1月10日所為限制出境、出海裁定（108年度侵訴
字第8號），提起抗告，本院裁定如下：
    主  文
抗告駁回。
    理  由
一、原裁定意旨略以：抗告人即被告甲○○（下稱被告）因妨害性
    自主案件，前經原審於民國108 年3 月7 日以北忠刑開108 
    侵訴8 字第1080002481號函限制出境、出海。被告所涉刑法
    第221 條第1 項之強制性交罪嫌，業據證人即告訴人及起訴
    書證據清單欄編號3 至11所示證人證述在卷，復有起訴書證
    據清單欄編號12至25所示非供述證據可佐，足見被告涉犯上
    揭犯罪嫌疑重大。而被告始終否認犯行，且所涉係3 年以上
    10年以下有期徒刑之罪，審酌被告於本案案發後仍有計畫前
    往大陸地區進行電影拍攝工作，且自陳名下不動產價值新臺
    幣（下同）1 億多元，前在國外有定期靈修，每次1 至4週
    之情形，堪認被告確具相當資力可長期留滯海外，亦有能力
    在國境外謀職生活，難令原審形成被告逃亡可能性甚低之心
    證，實有相當理由足認被告有逃亡之虞，而有刑事訴訟法第
    93條之2 第1 項第2 款之限制出境、出海之事由。又本案尚
    在原審審理中，基於國家審判權及刑罰執行權遂行之公益考
    量，衡諸比例原則，認被告確有限制出境、出海之必要性，
    爰重為裁定被告自109 年1 月10日起限制出境、出海8月等
    語。
二、抗告意旨略以：
（一）被告具有固定住居所，而被告之不動產尚有高額銀行貸款
      及抵押權，加以現今房價下跌，縱變現亦不足清償負債，
      故並無原裁定所稱被告財產總額價值達1億元等情，且被
      告財產多寡與是否有逃亡之虞亦無相關性，況被告已繳納
      150萬元之保證金，且於歷次審判程序中，均親自到庭，
      本案相關供述、非供述證據亦已保全，被告無湮滅、偽變
      造證據或勾串證據而使案情有晦暗之虞，另被告已與告訴
      人達成和解，故被告實無脫產潛逃及滯留國外之可能。
（二）被告自107年12月6日受臺灣臺北地方檢察署限制出境、出
      海處分，迄今已逾一年，頓失工作來源，亦無法為自己及
      紅豆製作公司接洽業務，已嚴重剝奪被告之工作權，導致
      生活及公司資金無以為繼，進行中之影片被迫中斷無法完
      成拍攝，被告及公司之工作人員生計均受到影響，顯超出
      限制出境、出海最初之規範目的。爰依法提起抗告，請求
      撤銷原裁定。
三、按限制出境、出海處分，性質上屬於限制住居之一種，目的
    在防止被告逃亡，確保被告能於審判時到庭，以利刑事訴訟
    程序之進行，限制出境、出海與否，自應以訴訟之進行及證
    據之調查是否因此而受影響為判斷依據。又限制住居、限制
    出境、出海僅在保全刑事偵查、審判、執行之順利進行，屬
    於刑事訴訟之保全程序，非為確定被告對於本案是否應負擔
    罪責與是否應科處刑罰之問題，有關限制出境、出海之事由
    是否具備、是否具有限制出境、出海必要性之審酌，並毋須
    如同本案有罪或無罪之判決，應採嚴格證明法則，將所有犯
    罪事實證明至「無合理懷疑之確信程度」，易言之，僅須依
    自由證明法則，對前揭要件事實證明至讓法院相信「很有可
    能如此」之程度即可。倘依卷內證據，被告犯罪嫌疑重大，
    確有出境滯留他國不歸而逃亡之可能性存在，自足影響審判
    之進行或刑罰之執行，依法當得為必要之限制出境、出海強
    制處分，以確保被告到庭接受審判或執行。又限制出境係執
    行限制住居方法之一種，旨在避免被告因出境而滯留國外，
    以保全刑事追訴、審判或執行之順利進行。有無限制出境之
    必要，由法院衡酌具體個案之證據保全及訴訟程序之遂行等
    一切情形，綜合判斷之，屬事實審法院職權裁量之事項（最
    高法院100年度台抗字第934號裁定意旨參照）。
四、經查：
（一）原裁定已說明被告始終否認犯行，惟其所涉強制性交罪嫌
      ，有卷內告訴人及相關證人之證述，暨各項相關非供述證
      據資料在卷可佐，足認被告涉犯刑法第221條第1項強制性
      交罪，犯罪嫌疑重大，再參以被告於本案案發後仍有計畫
      前往大陸地區工作，及其自陳前在國外有定期靈修，且被
      告為具有相當經濟資力之人等情，基於趨吉避凶、脫免刑
      責、不甘受罰之人性，難令原審形成被告逃亡可能性甚低
      之心證，實有相當理由足認被告有逃亡之虞。復審酌被告
      雖因遭限制出境、出海之處分，而對其人身自由、生活及
      經濟上所造成影響，衡以本案尚在原審審理中，基於國家
      審判權及刑罰執行權遂行之公益考量，認對於被告為限制
      出境、出海之處分，並未逾越必要之程度，核與比例原則
      無違，有限制被告出境、出海之必要，因而裁定限制出境
      、出海。而有無限制出境、出海之必要，屬事實問題，法
      院不違背通常生活經驗之定則或論理法則，有審酌認定之
      職權。原審經具體審酌全案卷證，斟酌訴訟進行程度及其
      他一切情事，乃認依現實情狀，若非對被告施以限制出海
      、出境之保全處分，顯難進行後續之審判程序或將來之執
      行，足認限制被告出境、出海之法定事由存在，且有限制
      被告出境、出海之必要性，而依刑事訴訟法第93條之2 第
      1 項第2 款等規定，裁定被告自109 年1 月10日起限制出
      境、出海8月，經核尚無目的與手段間輕重失衡之情形，
      亦無明顯違反比例原則之情事，依法並無不當，核屬原審
      職權之適法行使。
（二）抗告意旨雖指稱：被告並無原裁定所稱財產總額價值達1
      億元，被告財產多寡與是否有逃亡之虞亦無相關性，況被
      告於歷次審判程序中，均親自到庭，且被告已與告訴人達
      成和解，故被告實無脫產潛逃及滯留國外之可能等節。然
      訴訟進行具有浮動性，當事人心態及考量難免隨訴訟進行
      而變化。被告前縱均遵期到庭應訊，仍與其出境後是否滯
      留國外不歸，並無必然關係，且依刑事抗告狀所載，被告
      目前仍有計畫前往大陸地區工作，及其自承在國外有定期
      靈修之情形，每次出國大概是1至4週等語(原審卷第92頁)
      ，是被告確有足夠能力、資源長期停留國外。至被告是否
      與告訴人達成和解，乃事涉犯罪所生損害及被告之犯後態
      度，尚不影響被告是否有限制出境、出海之法定事由存在
      及其必要性之認定。且原裁定已敘明被告有刑事訴訟法第
      93條之2 第1 項第2 款所定之限制出境、出海事由及其必
      要性，所依憑之事證，詳如前述，執此，堪認前揭抗告意
      旨所指各節，無足採取。
（三）抗告意旨復指以：被告受限制出境、出海處分，迄今已逾
      一年，嚴重剝奪被告之工作權，導致生活及公司資金無以
      為繼，被告及公司之工作人員生計均受到影響，顯超出限
      制出境、出海最初之規範目的等語。而按刑事訴訟法增訂
      第93條之2至6條文，即有關限制出境、出海之新制規定，
      業於108年12月19日生效施行。惟立法意旨係避免過度長
      期限制被告之居住及遷徙自由權，法院應定期審查被告有
      無限制出境、出海之必要，並非限縮限制出境、出海處分
      之事由。據前所述，被告所犯上開罪嫌，犯罪嫌疑重大，
      且所涉強制性交罪，係最輕本刑為3 年以上有期徒刑之罪
      ，而趨吉避凶、脫免刑責，不甘受罰乃基本人性，被告逃
      匿以規避審判程序進行及刑罰執行之可能性甚高，依一般
      社會通念，認有相當理由認為其有逃亡之可能，且確有非
      予限制出境、出海顯難進行審判之必要性。再參酌被告涉
      犯強制性交罪，權衡國家刑事司法權之有效行使、社會秩
      序及公共利益、被告人身自由之私益受限制之程度，認對
      被告為限制出境、出海尚屬適當、必要，合乎比例原則。
      縱因此對被告權益有所影響，惟此乃具有強制處分性質之
      限制住居所必然伴隨之結果，尚與比例原則無違。從而，
      抗告意旨此部分所指情節，難認可採。
五、綜上，原裁定認被告有限制出境、出海之事由及必要性，為
    確保將來審判程序進行及刑罰執行之目的，並審酌被告人權
    保障與公共利益之均衡維護，諭知被告限制出境、出海為保
    全手段，經核於法並無違誤或不當之情形。抗告意旨仍執前
    詞，指摘原裁定不當，請求撤銷原裁定，為無理由，應予駁
    回。
六、至被告於刑事抗告狀所載：若本院認不能全面性解除系爭處
    分，聲請依刑事訴訟法第93條之5第1項規定，變更系爭處分
    ，暫時解除被告出境、出海約2週，使被告得以工作賺取收
    入以維持、支應生活及訴訟所需開銷，倘若認有命被告再供
    擔保之必要，請酌輕裁量或得以殷實之人出具保證書表示願
    意擔任保證人等方式，以為擔保等語（見刑事抗告狀第5至9
    頁），並提出鈕祜祿（天津)影視文化傳播有限公司108年11
    月22日信件(即抗證2)為佐部分，核屬被告不服原裁定，就
    原裁定提出抗告外，另行向法院所為之聲請事項，此部分聲
    請既尚未經原裁定予以審酌，並敘明淮駁之理由，自非屬於
    本件抗告程序，本院所得審酌之範圍，應由被告另行向原審
    提出聲請，附此說明。
據上論斷，應依刑事訴訟法第412 條，裁定如主文。
中    華    民    國    109   年    2     月    10    日
                  刑事第十九庭審判長法  官  曾淑華
                  法  官  陳文貴 
                                    法  官  王美玲
以上正本證明與原本無異。
不得再抗告。
                                    書記官  李逸翔
中    華    民    國    109   年    2     月    10    日